【裁判字號】    98,訴,1716
【裁判日期】    990318
【裁判案由】    侵權行為損害賠償
【裁判全文】
臺灣桃園地方法院民事判決                98年訴字第1716號
原      告  甲○○
訴訟代理人  丁○○
被      告  戊○○（民國80年.
                        266.
兼  法  定
代  理  人  丙○○
            乙○○
上列當事人間請求侵權行為損害賠償事件，於民國99年3 月1日
言詞辯論終結，本判決如下：
    主  文
被告應連帶給付原告新台幣玖拾肆萬伍仟壹佰柒拾參元，及自民
國九十八年十月十四日起至清償日止，按週年利率百分之五計算
之利息。
原告其餘之訴駁回。
訴訟費用由被告連帶負擔。
本判決第一項部分，於原告以新台幣參拾壹萬元為被告供擔保後
，得為假執行。
原告其餘假執行之聲請駁回。
    事  實
壹、程序事項
    本件被告戊○○、乙○○、丙○○經合法通知，未於最後言
    詞辯論期日到場，核無民事訴訟法第386 條所列各款情形，
    爰依原告之聲請，由其一造辯論而為判決。
貳、實體事項
一、原告起訴主張：原告與被告戊○○係就讀於己○高中（地址
    ：桃園縣大園鄉○○路142 號）商資一甲之夜間部同班同學
    ，民國96年10月4 日當天晚上，時值剛開學不久，被告於教
    室內趁原告起立之際，竟惡作劇地將原告之坐椅抽走，使原
    告欲坐下時，瞬間重重跌坐在地上，致原告受有腰椎第4、5
    節椎間盤突出（軟骨突出）及坐骨神經壓迫、下背痛等嚴重
    傷害，上開事實並經鈞院少年法庭以97年度少護字第378 號
    宣示筆錄裁定被告應予訓誡，並予以假日生活輔導。而被告
    上開行為造成原告如下之損害：（一）醫療費用：原告因上
    述傷害後至目前所花費之醫療費用，有留存收據部份共為新
    台幣（下同）109,647 元（其中自付額共13,586元、健保給
    付共96,061元）。（二）醫療關係費用：原告受傷後往返各
    醫療院所治療之交通費及另自購藥品、器材等費用共計5,80
    6 元。（三）看護費用：原告因上述傷害在敏盛綜合醫院大
    園分院接受軟骨破損修補手術住院共10天，在病床上不能動
    ，無法自理生活，由原告之父、母輪流看護照顧，以每日全
    日看護費用2,100 元計算，共需看護費用21,000元。（四）
    工作損失：原告因上述傷害後迄今共有2 年無法工作，原告
    於本事件發生前，曾係投注站之員工，亦在書局打工過，以
    基本薪資每月17,280元計算24個月，共計414,720 元，故此
    段期間無法工作損失計達414,720 元。（五）精神慰撫金：
    原告遭受被告上開傷害後，至今仍無法久站、久坐，造成原
    告心理及生理均感到無限痛苦，且被告從未探視原告病況，
    毫無解決誠意，原告精神上承受極大痛苦，依法請求被告應
    賠償非財產上損害40萬元。以上總計951,173 元，為此，爰
    依民法第184 條第1 項前段、第187 條第1 項及第19 5條第
    1 項之法律關係提起本件訴訟。並聲明：（一）被告應連帶
    給付原告951,173 元，暨自本起訴狀繕本送達翌日起至清償
    日止，按週年利率百分之5 計算之利息。（二）原告願供擔
    保請准宣告假執行。
二、被告戊○○、乙○○未於最後言詞辯論期日到場，惟據其等
    於之前期日到場之聲明及陳述略以：
    原告之看護費用每日僅須1,500 元，又原告受傷無法工作之
    期間亦不可能為2 年之久，且被告家裡經濟狀況不好無法賠
    償，僅願意分期賠償2 萬元等語，資為抗辯。並聲明：駁回
    原告之訴。
三、被告丙○○未於最後言詞辯論期日到場，且未為任何聲明及
    陳述。
四、原告主張被告於前揭時、地，被告趁原告起立之際，惡作劇
    地將原告之座椅抽走，使原告欲坐下時，瞬間重重跌坐在地
    上，致原告受有腰椎第4 、5 節椎間盤突出（軟骨突出）及
    坐骨神經壓迫、下背痛等嚴重傷害，並經本院少年法庭以97
    年度少護字第378 號宣示筆錄，裁定被告應予訓誡，並予以
    假日生活輔導等事實，有原告提出之鈺展骨科診所、敏盛綜
    合醫院大園分院診斷證明書及上開少年法庭宣示筆錄影本為
    證，並經本院職權調取上開卷宗核閱無誤，且為被告戊○○
    、乙○○所不爭，又被告丙○○已於相當期日受合法通知，
    而於言詞辯論期日不到場，依民事訴訟法第280 條第3 項前
    段之規定，應視同對於原告主張之上開事實為自認，故堪信
    原告主張其遭被告戊○○惡作劇將座椅抽走而致傷之侵權行
    為之事實為真正。
四、按因故意或過失，不法侵害他人之權利者，負損害賠償責任
    ；無行為能力人或限制行為能力人，不法侵害他人之權利者
    ，以行為時有識別能力為限，與其法定代理人連帶負損害賠
    償責任。行為時無識別能力者，由其法定代理人負損害賠償
    責任；不法侵害他人之身體或健康者，對於被害人因此喪失
    或減少勞動能力，或增加生活上之需要時，應負損害賠償責
    任；不法侵害他人之身體或健康者，對於被害人因此喪失或
    減少勞動能力或增加生活上之需要時，應負損害賠償責任；
    不法侵害他人之身體、健康、名譽、自由、信用、隱私、貞
    操，或不法侵害其他人格法益而情節重大者，被害人雖非財
    產上之損害，亦得請求賠償相當之金額，民法第184 條第1
    項前段、第187 條第1 項、第193 條第1 項、第195 條第1
    項前段分別定有明文。經查：原告係遭被告戊○○惡作劇抽
    走座椅而受傷，是原告所受之傷害與被告抽走座椅之侵權行
    為有相當之因果關係，是被告戊○○對於原告自應負上述民
    法第184 條第1 項前段之侵權行為人之損害賠償責任，而原
    告亦得依上述法條之規定請求因此喪失勞動能力之損失及非
    財產上之損害（即精神慰撫金）。而被告戊○○於本件事發
    當時為未滿十八歲之未成年人，故原告自得依上述民法第18
    7 條第1 項規定向被告戊○○及其父母即被告丙○○、乙○○請求侵權行為連帶損害賠償。茲即就本件原告得請求被告
    等連帶賠償之金額為多少，分述如次：
    (一)醫療費用：
    原告主張其因本件侵權行為傷害支出醫療費用109,647 元（
    其中自付額共13,586元、健保給付共96,061元）乙節，業據
    其提出醫療費用收據、藥費負擔收據、診療費用收據、掛號
    收據單、健保藥品費用收據等為證，且為被告所不爭，堪認
    為真正。又觀之原告所提出收據所載項目，均屬必要之醫療
    項目，是原告請求被告連帶給付其中自付額共13,586元之部
    分，即屬有據，應予准許。又關於健保給付部分，原告雖因
    參加全民健康保險而獲有醫療保險給付96,061元，惟保險制
    度旨在保護被保險人，非為減輕損害事故加害人之責任，且
    本件亦非屬於全民健康保險法第82條所稱之因汽車交通事故
    所提供醫療給付，被保險人對於加害人之損害賠償請求權因
    而喪失之情形，是原告請求被告連帶給付其餘之醫療費用共
    96,061元之賠償請求權，並不因中央健康保險局代為給付醫
    療費用而喪失。故原告此96,061元醫療費用部分之請求，亦
    屬有據，應予准許。
   （二）醫療關係費用：
    原告主張2 年來其至各醫療院所就診次數難以計數，大部分
    均由原告父母自行開車陪同往返，其中僅有留存部分收據之
    車資花費460 元，另原告自購有關因腰、背部疼痛所需貼敷
    之藥布及腰布，共5,346 元，為此請求被告連帶給付5,806
    元之醫療關係費用乙節，業據原告提出交通費收據、免用發
    票收據及統一發票收據等為證，且為被告所不爭，堪認為真
    正。且核原告上開之支出，均屬必要之費用，故原告請求被
    告連帶給付5,806 元之部分，即屬有據，應予准許。
   （三）看護費用：
    原告主張因本件侵權行為受傷住院，住院期間分別自96年10
    月23日至同年11月1 日，合計共10天之事實，在病床上不能
    動，無法自理生活，均由原告之父、母輪流看護照顧，從而
    以每日全日看護費用2,100 元計算，共需看護費用21,000元
    等語。惟查，被告被告雖對於原告住院10天不爭執，但抗辯
    看護費每日應以1,500 元計算即可，而原告亦同意以每日1,
    500 元計算看護費用（見本院卷第101 頁反面），故堪認兩
    造均同意本件看護費每日以1,500 元計算，故原告此部分請
    求在15,000元範圍內，為有理由，逾此範圍之部分，為無理
    由。
   （四）無法工作損失：
    原告主張因本件傷害無法工作之期間為2 年，以每月最低基
    本工資17,280元計算，原告無法工作之損失為414,720 元等
    語，惟被告則以原告無法工作之期間不可能為2 年等語置辯
    。經查，原告因被告之侵權行為致受有腰椎第4 、5 節椎間
    盤突出（軟骨突出）及坐骨神經壓迫、下背痛等傷害，已如
    前述，且依原告所提出其自96年10月5 日起至97年12月17日
    止至醫院就診之明細表及醫療費用收據（本院卷第16頁至第
    45頁）顯示，原告就診之次數有近百次之多，堪認原告所受
    之傷害確實相當嚴重，而原告自96年10月4 日本件事發時迄
    今，仍無法工作之事實，亦有原告提出之鈺展骨科診所診斷
    證明書正本1 件附卷可稽（見本院卷第106 頁），故堪信原
    告主張其因本件傷害無法工作之期間為2 年為真正。又原告
    於本件事發前，曾係投注站之員工，每月之薪資為27,000元
    ，此有進億之湧泉投注站之在職證明書正本1 件附卷可稽（
    本院卷第105 頁），且原告為己○高中夜間部學生，學校規
    定夜間部同學白天需工作抵學分，此亦為被告所不爭執（本
    院卷第10 2頁）。故原告主張以基本薪資每月17,280元計算
    24個月，請求被告應連帶賠償無法工作之損失共計414,720
    元，尚屬合理，是原告此部分之請求，洵屬有據。
   （五）精神慰撫金：
    慰撫金是否相當，應以加害行為之加害程度及被害人所受痛
    苦，斟酌加害人及被害人之身分、經濟地位等各種情形定之
    （最高法院47年台上字第1221號、51年台上字第223 號判例
    參照）。查原告係己○高中夜間部學生，受傷前在投注站上
    班，已如前述；被告戊○○目前沒有工作，被告丙○○有視
    覺障礙沒有工作，每個月有殘障補助3,000 元，此有身心障
    礙手冊、郵政存簿儲金簿影本各1 件在卷可稽（見本院卷第
    90-93 頁），被告乙○○為倍利嘉企業社之員工，此有被告
    乙○○投保資料查詢在卷可證（見本院卷第76頁），並自承
    每月薪資約20,000元（見本院卷第82頁）。本院審酌原告因
    被告戊○○之傷害行為致受有腰椎第4 、5 節椎間盤突出（
    軟骨突出）及坐骨神經壓迫、下背痛等嚴重傷害，且原告現
    為25歲（74年2 月25日出生）之青春年華卻受此嚴重傷害，
    且自本件事發生後迄今無法工作期間已逾2 年之久等情，堪
    認其肉體、精神確受極大痛苦，及兩造之身分、地位、經濟
    狀況、職業、教育程度、本件傷害事件發生始末等一切情狀
    ，認原告請求被告連帶賠償非財產上之損害400,000 元，尚
    屬合理，應予准許。
   （六）綜上所述，總計原告得請求之金額為945,173 元( 即
    醫療費用109,647 元+ 醫療關係費用5,806 元+ 看護費用
    15,000元+ 無法工作損失414,720 元＋慰撫金400,000 元＝
    945,173元) 。
五、從而，本件原告主張依侵權行為之法律關係，請求被告連帶
    給付945,173 元，暨自本起訴狀繕本送達翌日 (即98年10月
    14日)起 至清償日止，按週年利率百分之5 計算之法定遲延
    利息，為有理由，應予准許，逾此範圍之請求，即屬無據，
    應予駁回。又原告勝訴部分，其陳明願供擔保，聲請宣告假
    執行，合於法律之規定，爰酌定相當之擔保金額宣告之。至
    於敗訴部分，其假執行之聲請，即失所依據，應予駁回。另
    本件原告敗訴部分僅有5,000 元，且係因關於看護費用兩造
    同意由每日2,000 元，減為1,500 元所致，此尚非屬於可歸
    責於原告之事由，是本院酌量上開情形，依民事訴訟法第79
    條之規定，認本件之訴訟費用仍應由被告一造連帶負擔。
六、結論：本件原告之訴，為一部有理由，一部無理由，並依民
    事訴訟法第79條、第85條第2 項、第390 條第2 項，判決如
    主文。
中    華    民    國    99    年    3     月    18    日
                  民事第二庭    法  官  黃漢權
右為正本，係照原本作成。
如對本判決上訴，須於判決送達後20日內向本院提出上訴狀
中    華    民    國    99    年    3     月    18    日
                            書記官  郭玉芬


司法院資訊處製作；財團法人民間司法改革基金會備份。
